臺灣高雄地方法院刑事判決　　　　　　 100年度交訴字第20號
公　訴　人　臺灣高雄地方法院檢察署檢察官
被　　　告　吳正煌
上列被告因公共危險等案件，經檢察官提起公訴（99年度偵字第
36837 號）、追加起訴及移送併辦（100 年度調偵字第1141號）
，本院判決如下：
    主  文
吳正煌犯不能安全駕駛動力交通工具罪，處有期徒刑貳月；又犯
過失傷害罪，處有期徒參月；又犯肇事致人傷害逃逸罪，處有期
徒刑柒月。應執行有期徒刑拾月。
    事  實
一、吳正煌未考領有駕駛執照，且明知服用酒類足以造成不能安
    全駕駛動力交通工具之危險，於民國99年11月27日下午2 時
    許，其在高雄縣林園鄉（現改制為高雄市林園區，下同）沿
    海路某檳榔攤與友人飲用高粱酒，直至同日下午5 時許飲畢
    ，詎其於酒後平衡感、定向力及感覺能力均已有所障礙，客
    觀上顯已達無法安全駕駛之狀態下，竟仍基於酒後駕車之犯
    意，駕駛車牌號碼ZE-0195 號自用小客車，自上開檳榔攤出
    發，欲返回其位在高雄縣林園鄉○○路169 號之住處。嗣於
    同日下午5 時30分許，其駕駛上開自用小客車沿高雄縣林園
    鄉○○路由北往南方向行駛，行經西溪路195 號前時，本應
    注意車前狀況、隨時採取必要之安全措施，而依當時情形，
    天氣狀況晴、有暮光、路面狀況乾燥無缺陷、無障礙物及視
    距良好，並無不能注意之情事，詎其竟疏未注意上情，不慎
    追撞在其右前方行駛、由劉俊龍所騎乘之車牌號碼386-JWE
    號普通重型機車，致劉俊龍人車倒地，並受有臀部挫傷併尾
    椎骨位移、頸部扭傷、頭部外傷併頭暈、腹部鈍挫傷、四肢
    多處擦挫傷之傷害。詎吳正煌明知其已駕車與他人發生車禍
    事故、致使他人受傷，竟仍基於肇事逃逸之犯意，未留在現
    場採取必要之救護措施，亦未留下任何可供聯絡之資料，即
    逕自駕車逃離該處。劉俊龍見吳正煌駕車逃逸，乃負傷騎乘
    機車在後追趕，嗣在高雄縣林園鄉○○路138 之8 號旁，將
    吳正煌人車攔下，並報警前來處理，嗣到場處理警員對吳正
    煌實施酒精濃度測試，測得其呼氣中酒精濃度達每公升1.20
    毫克，且在高雄縣林園鄉○○路195 號前，扣得吳正煌上開
    自用小客車因擦撞劉俊龍機車所掉落在地之右前保險桿下方
    燈罩碎片，乃查悉上情。
二、案經劉俊龍訴由高雄市政府警察局林園分局移送臺灣高雄地
    方法院檢察署檢察官偵查起訴及追加起訴。
    理  由
壹、對於證據能力之判斷
一、按被告以外之人於審判外之言詞或書面陳述，除法律有規定
    者外，不得作為證據，刑事訴訟法第159 條第1 項定有明文
    。又被告以外之人於審判外之陳述，雖不符前4 條之規定，
    而經當事人於審判程序同意作為證據，法院審酌該言詞陳述
    或書面陳述作成時之情況，認為適當者，亦得為證據。當事
    人、代理人或辯護人於法院調查證據時，知有第159 條第1
    項不得為證據之情形，而未於言詞辯論終結前聲明異議者，
    視為有前項之同意，刑事訴訟法第159 條之5 亦定有明文。
    本件告訴人劉俊龍於警詢中之陳述，係被告以外之人於審判
    外之言詞陳述，卷附道路交通事故現場圖、道路交通事故調
    查報告表、扣押筆錄、扣押物品目錄表、違反刑法第185 條
    之3 案件測試觀察紀錄表、診斷證明書，則係被告以外之人
    於審判外之書面陳述，而檢察官及被告吳正煌就上開陳述，
    未於本院審理過程中聲明異議，本院並審酌前開陳述作成時
    之情況正常，所取得過程並無瑕疵，且與本案相關之待證事
    實具有關連性，認適當作為證據，依前開刑事訴訟法第159
    條之5 之規定，認上開陳述具有證據能力。
二、次按，被告以外之人於偵查中向檢察官所為之陳述，除顯有
    不可信之情況者外，得為證據，刑事訴訟法第159 條之1 第
    2 項定有明文。本件告訴人於檢察官偵查中所為之證述內容
    ，業經其具結擔保其證詞之真實性，而依本案卷證資料所示
    ，上開證據之取得過程並無瑕疵，未發現有何顯有不可信之
    情況，且與本案相關之待證事實具有關連性，依前揭刑事訴
    訟法第159 條之1 第2 項之規定，自應具有證據能力。
三、另按，除顯有不可信之情況外，公務員職務上製作之紀錄文
    書、證明文書，得為證據，刑事訴訟法第159 條之4 第1 款
    定有明文。卷附之車籍資料查詢結果，係公務員職務上製作
    之紀錄文書，且經本院提示後，檢察官及被告對上開證據之
    證據能力不爭執，是無顯不可信之情況，並與本案相關之待
    證事實具有關連性，依上開規定，應具有證據能力。
四、卷附之酒精濃度測試報告，係被告對酒精濃度測試機器吹氣
    測試呼氣中酒精濃度之結果，此與「供述證據」係供述者對
    於有關體驗之事實，經由知覺、記憶、表現、敘述或敘述性
    動作等過程予以傳達者自為不同，其本質上屬物證而非供述
    證據，不適用傳聞法則，且與被告本件犯行有相當之關聯性
    ，又非不法取得，自應具有證據能力。
貳、實體方面
一、訊據被告對於前揭不能安全駕駛動力交通工具及過失傷害犯
    行均坦承不諱，核與告訴人於警詢、偵訊及本院審理中之證
    述情節相符（見偵2 卷第11、12頁、偵1 卷第13、14頁、本
    院2 卷第36至41頁），並有本件道路交通事故現場圖（見警
    卷第7 頁）、道路交通事故照片（見警卷第8 至11頁）、道
    路交通事故調查報告表（見警卷第12、13頁）、酒精濃度測
    試報告（見警卷第14頁）、扣押筆錄、扣押物品目錄表（見
    警卷第16至19頁）、違反刑法第185 條之3 案件測試觀察紀
    錄表（見警卷第22頁）、告訴人在建佑醫院及高雄市立小港
    醫院就診之診斷證明書（見警卷第15頁、本院2 卷第20頁）
    在卷可稽，足徵被告前開自白顯與事實相符，堪以採信。被
    告此2 部分犯行，事證明確，足堪認定。
二、另訊據被告固不否認其於前開時、地駕車與告訴人發生車禍
    事故後，確有未留在現場採取救護措施及未留下任何可供聯
    絡之資料與告訴人之情，然矢口否認有何肇事致人傷害逃逸
    犯行，辯稱：本件車禍事故發生當時，伊不知道伊有撞到告
    訴人，是直到告訴人騎機車追上伊，將伊攔下來時，伊才知
    道有與告訴人發生擦撞云云。經查：
（一）被告於99年11月27日下午5 時30分許，駕駛前開自用小客
      車行經高雄縣林園鄉○○路195 號前，與告訴人騎乘之機
      車發生擦撞，致告訴人人車倒地並受有前揭傷害後，未留
      在現場採取救護措施，亦未留下任何可供聯絡之資料，即
      駕車離去車禍現場之事實，除據本院論認被告上開過失傷
      害犯行如前外，並經告訴人於警詢、偵訊及本院審理中之
      證述明確（見偵2 卷第11、12頁、偵1 卷第13、14頁、本
      院2 卷第36至41頁），復為被告所不否認（見本院2 卷第
      16頁），自堪予以認定。
（二）關於被告前揭駕車離去車禍現場之行為，是否有肇事逃逸
      之主觀犯意乙節，告訴人於警詢、偵訊及本院審理中證述
      ：案發當時，伊騎乘機車沿西溪路由北向南行駛，結果在
      西溪路195 號前，伊機車的車尾遭1 輛自用小客車車頭撞
      擊，導致伊整個人飛了起來，然後屁股著地，再整個人往
      前趴在地上，伊的機車也有倒地滑行，而肇事車輛與伊機
      車發生擦撞後，有先停車停了約10秒鐘，但車上沒有人下
      車，之後就往前行駛逃逸，伊見狀後，乃將該車的車牌號
      碼記下來，並爬到機車旁邊，要將行動電話開機打電話報
      警，但因為行動電話開機需要一段時間，無法立即撥通，
      所以伊就忍痛騎乘機車，沿肇事車輛車行方向追趕，結果
      在西溪路138 之8 號旁，伊見到肇事的自用小客車，遂上
      前加以攔阻，並質問駕駛該車的被告為何要肇事逃逸，之
      後伊打行動電話報警，被告還責罵伊說「事情可以『喬』
      ，又不是不能『喬』，為何要報警」等語（見偵2 卷第11
      、12頁、偵1 卷第13、14頁、本院2 卷第36至41頁）。是
      依據告訴人前揭證詞，本件車禍發生當時，告訴人身體既
      有彈飛再落地之情形，且告訴人所騎乘之機車又有倒地滑
      行之狀況，則一般人於此情形下，均甚易察覺有車禍事故
      發生，是被告辯稱其不知悉其有撞到告訴人云云，是否可
      堪採信？已有所疑。再者，依告訴人前開證述內容，被告
      駕車與告訴人之機車發生擦撞後，有停車約10秒後方又駕
      車離去之舉，且此並為被告於本院審理中所自承在卷（見
      本院2 卷第45、46頁）。而本件車禍事故發生當時，被告
      若不知悉其已駕車撞擊告訴人機車，則其何以會無故停車
      10秒方又前行？此實與常理未合，益徵被告所辯難以採信
      。此外，本件車禍事故之發生地點係在高雄縣林園鄉○○
      路195 號前，而被告遭告訴人攔下之地點為西溪路138 之
      8 號旁，又被告當時之住所係在西溪路169 號（此為被告
      於警詢中所自承，見警卷第3 頁），因此，被告之住所係
      在車禍發生地點及其遭告訴人攔阻地點之中間（此節並經
      告訴人於本院審理中證述在卷，見本院2 卷第41頁）。又
      依被告於警詢及本院審理中所述，其於案發當時係要駕車
      返回住處（見警卷第4 頁、本院2 卷第15頁），從而，被
      告若非知悉其已駕車肇事而欲逃逸，衡情其當應自事故現
      場直接駕車返家，方符常理，豈會駕車超過其住處而在西
      溪路138 之8 號旁為告訴人攔下？且被告於本院審理中，
      對其上開駕車超過住處之駕駛行為，又未能提出任何解釋
      （見本院2 卷第15頁），堪認被告於本件車禍事故發生之
      時，確已知悉其駕車擦撞告訴人機車無訛。因此，被告前
      揭所辯，顯係事後卸責之詞，無從採信。而被告於案發當
      時，既已知悉其駕車擦撞告訴人機車，且如前述，告訴人
      機車遭擦撞後，告訴人身體有彈飛再落地之情，則於此狀
      況下，被告對於告訴人會因上開車禍事故而受有傷害乙節
      ，自應有所知悉，然被告卻仍無故未留在現場採取救護措
      施，亦未留下任何可供聯絡之資料，而逕自駕車離去車禍
      現場，則其有肇事逃逸之主觀犯意，至為灼然。
（三）依據告訴人於本院審理時所證：伊見到肇事車輛逃逸後，
      因為是爬行到機車旁，且一開始要將行動電話開機打電話
      報警，所以發動機車去追肇事車輛時，距離車禍發生的時
      間，已過了約3 、4 分鐘，但騎機車上路後，伊卻只花了
      約22秒，就在離車禍現場行車距離約300 公尺處，發現肇
      事車輛，且攔下該車時，車後座還有1 男1 女，該1 男1
      女嗣並馬上離開肇事車輛，所以伊懷疑從車禍發生後到伊
      攔下肇事車輛期間，該肇事車輛是否有更換駕駛之情（見
      本院2 卷第36至41頁），而被告於本院審理中，亦不否認
      本件車禍事故發生當時，上開自用小客車內尚有其1 男1
      女之友人（見本院2 卷第15、44頁）。告訴人雖依據上情
      而質疑本件車禍事故有無更換駕駛情形，然本件肇事之車
      牌號碼ZE-0195 號自用小客車係被告所有乙情，有車籍資
      料查詢結果附卷可證（見警卷第25頁），是由被告自行駕
      駛該車輛，實乃符合常理之事；且被告於本件案發當時，
      非但係酒後駕車，又有無照駕駛之情形，而一般人均知悉
      於此狀況下駕車發生車禍事故，將會遭加重處罰，是本件
      若非被告駕車與告訴人發生車禍事故，衡情被告實無可能
      於此狀況下，仍為他人頂替刑責；至告訴人所指上情，應
      係被告駕車與告訴人發生車禍事故後，雖旋逃離現場，惟
      因不知如何處理後續事宜（如前所述，被告住處係在車禍
      現場附近，惟其既已逃逸，自不能掉頭返回住處），方緩
      慢前行所致。從而，依本案卷內所存之證據資料，並未顯
      示本件案發當時，上開肇事車輛非為被告所駕駛，是尚難
      以告訴人前揭陳述，而論謂被告並無駕駛本件肇事車輛之
      情。
（四）綜上，被告前開肇事致人傷害逃逸犯行，事證已臻明確，
      堪以認定。
三、核被告所為，係犯刑法第185 條之3 之不能安全駕駛動力交
    通工具罪、同法第284 條第1 項前段之過失傷害罪，及同法
    第185 條之4 之肇事致人傷害逃逸罪。被告所犯上開3 罪間
    ，犯意各別、行為互殊，觸犯構成要件相異之罪名，自應予
    以分論併罰。併案部分（即被告前揭不能安全駕駛動力交通
    工具犯行及肇事致人傷害逃逸犯行）與起訴部分為事實上同
    一案件，自為起訴效力所及，本院得併予審理，附此敘明。
    被告於案發當時，係未考領有駕駛執照而駕車，業據其於警
    詢中陳明在卷（見警卷第4 頁），並有道路交通事故調查報
    告表附卷可稽（見警卷第13頁），且因酒醉駕車致使告訴人
    受傷，應依道路交通管理處罰條例第86條第1 項規定，就其
    上開過失傷害罪加重其刑。爰審酌被告飲用酒類後，仍駕駛
    汽車上路，嚴重影響自身與其他用路人之安全，並因而發生
    本件交通事故、致告訴人受有傷害，復於肇事後不立即照護
    告訴人，反而逃離現場，所為實無足取，又其於犯後未能坦
    承全部犯行，且迄今未與告訴人達成和解，對告訴人為合理
    之賠償，犯罪後態度難謂甚佳，惟念其前無犯罪經論罪科刑
    之紀錄，有臺灣高等法院被告前案紀錄表在卷足按，素行尚
    可，復參以其所測得之酒精濃度、告訴人因本件車禍事故所
    受傷害程度等一切情狀，分別量處如主文所示之刑，並定其
    應執行刑，以資懲儆。扣案之燈罩碎片，僅能作為證據，而
    與得宣告沒收之要件不符，是不為沒收之諭知，併予敘明。
據上論斷，應依刑事訴訟法第299 條第1 項前段，道路交通管理
處罰條例第86條第1 項，刑法第185 條之3 、第185 條之4 、第
284 條第1 項前段、第51條第5 款，刑法施行法第1 條之1 ，判
決如主文。
本案經檢察官鄧藤墩到庭執行職務。
中    華    民    國   100    年    7     月    27    日
                  刑事第十七庭  審判長法  官  陳培維
                                      法  官  毛妍懿
                                      法  官  陳君杰
以上正本證明與原本無異。
如不服本判決應於收受送達後10日內向本院提出上訴書狀，並應
敘述具體理由；如未敘述上訴理由者，應於上訴期間屆滿後20日
內向本院補提理由書（均須按他造當事人之人數附繕本）「切勿
逕送上級法院」。
中    華    民    國   100    年    7     月    27    日
                                      書記官  紀龍年
附錄本判決論罪科刑法條全文：
刑法第185 條之3
服用毒品、麻醉藥品、酒類或其他相類之物，不能安全駕駛動力
交通工具而駕駛者，處1 年以下有期徒刑、拘役或科或併科15萬
元以下罰金。
刑法第185 條之4
駕駛動力交通工具肇事，致人死傷而逃逸者，處6 月以上5 年以
下有期徒刑。
刑法第284 條第1 項
因過失傷害人者，處6 月以下有期徒刑、拘役或500 元以下罰金
，致重傷者，處1 年以下有期徒刑、拘役或500 元以下罰金。